臺灣臺南地方法院臺南簡易庭民事判決
109年度南簡字第1627號
原      告  康詠翔
被      告  韓秀伶
訴訟代理人  陳宏盛
上列當事人間請求侵權行為損害賠償事件，原告就本院109年度
交簡字第1980號刑事過失傷害案件（下稱刑案）提起附帶民事訴
訟，經本院刑事庭以109年度交簡附民字第109號裁定移送前來，
本庭於民國110年1月14日言詞辯論終結，判決如下：
    主      文
被告應給付原告新臺幣（下同）42,527元，及自109年8月4日起
至清償日止，按週年利率5%計算之利息。
原告其餘之訴駁回。
訴訟費用1,000元，其中238元由被告負擔，餘由原告負擔。
本判決原告勝訴部分得假執行。
原告其餘假執行之聲請駁回。
    事實及理由
一、原告主張：被告於108年8月22日上午8時1分許，駕駛車號00
    0-0000號自用小客車，沿臺南市安南區鹽水溪排水溝上和鼎
    橋由南往北方向行駛，下橋至慶和路1段欲作左轉彎時，本
    應注意來車，不能跨越槽化線迴轉，且支線道車應讓幹線道
    車先行，而依當時天候晴、日間自然光線、柏油路面乾燥、
    無缺陷、無障礙物且視距良好，客觀上並無不能注意之情事
    ，竟疏未注意及此，即跨越槽化線貿然迴轉，適有原告騎乘
    車號000-000號重型機車（下稱系爭機車）沿慶和路1段由南
    往北方向駛至該處，2車不慎發生碰撞，致原告人車倒地，
    並受有下巴挫傷、胸部挫傷、左膝擦傷、雙大腿挫傷之傷害
    ，系爭機車亦因而毀損，過失不法侵害原告之身體健康及財
    產權，致原告受有下列損害：㈠醫療費及藥品費515元；㈡不
    能工作5日、日薪1,616元之薪資損失8,083元（原告誤算，
    實際應為8,080元）；㈢機車修理費38,450元；㈣支出機車租
    借6日、每日2,000元之費用12,000元；㈤精神慰撫金50,000
    元，合計109,048元，爰依侵權行為之法律關係請求被告賠
    償等語，並聲明：㈠被告應給付原告109,048元，及自起訴狀
    繕本送達之翌日起至清償日止，按週年利率5%計算之利息；
    ㈡願供擔保，請准宣告假執行。
二、被告則以：依原告所受傷勢，其應非不能工作，自不得請求
    不能工作之薪資損失；原告若要請求系爭機車修理費，應提
    出其有修理系爭機車之證據證明；且原告應無租借機車之必
    要，對於原告請求之精神慰撫金數額亦有意見等語資為抗辯
    。
三、得心證之理由：
（一）原告主張被告於上開時、地過失不法侵害原告之身體健康
      及財產權之事實，業據原告提出臺南市立安南醫院（下稱
      安南醫院）於108年8月22日開立之診斷證明書及新民機車
      行出具之估價單各1份為證（見本庭南簡字卷第43、47頁
      ），並有刑案卷內資料可以佐證，被告復表示對於刑案判
      定之犯罪事實無意見（見本庭南簡字卷第60頁），是被告
      於上開時、地過失不法侵害原告之身體健康及財產權之事
      實，自堪信為真實。
（二）按因故意或過失，不法侵害他人之權利者，負損害賠償責
      任；不法侵害他人之身體或健康者，對於被害人因此喪失
      或減少勞動能力或增加生活上之需要時，應負損害賠償責
      任；不法侵害他人之身體、健康、名譽、自由、信用、隱
      私、貞操，或不法侵害其他人格法益而情節重大者，被害
      人雖非財產上之損害，亦得請求賠償相當之金額；不法毀
      損他人之物者，被害人得請求賠償其物因毀損所減少之價
      額，民法第184條第1項前段、第193條第1項、第195條第1
      項前段分別定有明文。查被告於上開時、地過失不法侵害
      原告之身體健康及財產權之事實，業經認定如前，是原告
      基於上開規定請求被告賠償其所受損害，自屬有據，茲就
      原告所主張之損害，分述如下：
    ⒈原告主張其因本件車禍所受傷害受有支出醫療費及藥品費5
      15元之損害之事實，業據其提出安南醫院出具之急診醫療
      收據及躍達藥局關廟店出具之免用統一發票收據影本各1
      紙為證（見本庭南簡字卷第45、51頁），且為被告所不爭
      執，自堪信為真實。
    ⒉原告主張其因本件車禍所受傷害不能工作5日，其每日日薪
      1,616元，受有不能工作之薪資損失8,083元（原告誤算，
      實際應為8,080元）部分，為被告所否認，並以前詞抗辯
      。經查，原告所受之傷勢為下巴挫傷、胸部挫傷、左膝擦
      傷、雙大腿挫傷之傷害，並非嚴重，而安南醫院出具之診
      斷證明書亦未載明原告不能工作（見本庭南簡字卷第43頁
      ），原告就此復未舉證以實其說，自難認原告受有不能工
      作之薪資損失8,083元。
    ⒊原告主張其因本件車禍導致系爭機車受損，支出機車修理
      費38,450元部分，雖為被告所否認，並以前詞置辯。惟：
      ⑴按物被毀損時，被害人除得依民法第196條請求賠償外，
        並不排除民法第213條至第215條之適用。依民法第196
        條請求賠償物被毀損所減少之價額，得以修復費用為估
        定之標準，但以必要者為限（例如：修理材料以新品換
        舊品，應予折舊）（最高法院77年度第9次民事庭會議
        決議㈠意旨參照）。
      ⑵查系爭機車因本件車禍受損嚴重之事實，有現場照片在
        卷可稽（見刑案警卷第44至47頁），而修復系爭機車之
        費用為38,450元部分，復有原告提出新民機車行出具之
        估價單存卷可憑（見本庭南簡字卷第47頁），其修理費
        用並未偏離一般行情，已足據以估定系爭機車因被毀損
        所減少之價額，且揆諸上開說明，修理費僅係用以估定
        因被毀損所減少之價額，原告是否實際修理系爭機車，
        並非所問，故被告辯稱：原告若要請求系爭機車修理費
        ，應提出其有修理系爭機車之證據證明云云，自屬無據
        。而上開機車修理費全為零件費用，原告復同意全部折
        舊計算（見本庭南簡字卷第60頁），揆諸上開說明，系
        爭機車修理費自應折舊計算。
      ⑶依行政院所頒固定資產耐用年數表及固定資產折舊率表
        ，機械腳踏車之耐用年數為3年，依平均法計算其折舊
        結果（即以固定資產成本減除殘價後之餘額，按固定資
        產耐用年數表規定之耐用年數平均分攤，計算折舊額）
        ，每年折舊率為3分之1，並參酌營利事業所得稅查核準
        則第95條第6項規定「固定資產提列折舊採用平均法、
        定率遞減法或年數合計法者，以1年為計算單位；其使
        用期間未滿1年者，按實際使用之月數相當於全年之比
        例計算之；不滿1月者，以月計」，系爭機車自出廠日1
        03年4月，迄本件車禍發生時即108年8月22日，已使用
        超過3年，惟既仍可使用，應認其尚耐用，應以耐用年
        數最後1年即第3年計算其殘值，則零件扣除折舊後之修
        復費用估定為9,612元【計算方式：1.殘價＝取得成本÷(
        耐用年數＋1)即38,450÷(3+1)≒9,613（小數點以下四捨
        五入）；2.折舊額＝(取得成本－殘價)×1/（耐用年數）×
        （使用年數）即(38,450－9,613)×1/3×（3+0/12）≒28,8
        38（小數點以下四捨五入）；3.扣除折舊後價值＝（新
        品取得成本－折舊額）即38,450－28,838＝9,612】。
    ⒋原告主張其因本件車禍導致系爭機車受損，支出機車租借6
      日、每日2,000元之費用12,000元部分，為被告所否認。
      本庭審酌交通工具受損修理期間確實有代步工具之必要，
      而系爭機車受損非輕，修理6日並非不合理，雖原告據其
      與歐姿吟簽立之機車租賃契約1件（見本庭南簡字卷第49
      頁），主張其所支出之租借機車費用為每日2,000元，然
      此已偏離市場行情，並不合理，依本庭職務上所知，臺南
      地區機車日租費用均在500元以下，故本件認原告得主張
      之機車租借費用損害應以每日400元計算，核算為2,400元
      【計算式：400×6＝2,400】，逾此部分之主張，即非適宜
      。
    ⒌原告請求之精神慰撫金以30,000元為適宜：
      ⑴慰藉金之賠償須以人格權遭遇侵害，使精神上受有痛苦
        為必要，其核給之標準固與財產上損害之計算不同，然
        非不可斟酌雙方身分資力與加害程度，及其他各種情形
        核定相當之數額；又非財產上損害之慰撫金數額，究竟
        若干為適當，應斟酌兩造身分、地位及經濟狀況，俾為
        審判之依據（最高法院51年台上字第223號判例及86年
        度台上字第511號判決意旨參照）。
      ⑵查被告上述過失不法行為，已侵害原告身體健康權，原
        告精神上自受有痛苦，依據民法第195條之規定請求被
        告賠償非財產上之損害，即屬有據，本件原告因本件車
        禍下巴挫傷、胸部挫傷、左膝擦傷、雙大腿挫傷之傷害
        ，傷勢非重，審酌本件之發生經過、原告所受傷害、兩
        造之身分、地位及經濟狀況等各種情形，認原告請求非
        財產上損害以30,000元為適宜，逾此部分之請求，則屬
        無據。 
    ⒍總此，原告因本件車禍所受之損害金額為42,527元【515＋9
      ,612＋2,400＋30,000＝42,527】，依首開說明，得請求被告
      賠償，逾此部分之請求，則屬無據。
（三）末按給付無確定期限者，債務人於債權人得請求給付時，
      經其催告而未為給付，自受催告時起，負遲延責任。其經
      債權人起訴而送達訴狀，或依督促程序送達支付命令，或
      為其他相類之行為者，與催告有同一之效力；遲延之債務
      ，以支付金錢為標的者，債權人得請求依法定利率計算之
      遲延利息；應付利息之債務，其利率未經約定，亦無法律
      可據者，週年利率為5%，民法第229條第2項、第233條第1
      項前段、第203條分別定有明文。本件原告請求被告給付
      侵權行為損害賠償部分，並無給付之確定期限，揆諸上開
      說明，被告應自起訴狀繕本送達或受催告時始負遲延責任
      。而本件原告請求被告給付之起訴狀係於109年8月3日送
      達被告，有本院送達證書1件附卷可考（見本庭交簡附民
      字卷第7頁），則被告應自起訴狀繕本送達翌日即109年8
      月4日起始負遲延責任。據此，原告請求前開金額應自109
      年8月4日起至清償日止，按週年利率5%計算之法定遲延利
      息，為有理由，應予准許。
四、綜上所述，原告基於侵權行為之法律關係請求被告給付如主
    文第1項所示之金額，為有理由，應予准許，逾此部分之請
    求，則無理由，應予駁回。
五、本件事證已明，兩造其餘攻擊防禦方法及所提證據，經斟酌
    後，核與本件之結論，不生影響，爰不一一論列，附此敘明
    。
六、按各當事人一部勝訴、一部敗訴者，其訴訟費用，由法院酌
    量情形，命兩造以比例分擔或命一造負擔，或命兩造各自負
    擔其支出之訴訟費用；法院為終局判決時，應依職權為訴訟
    費用之裁判，民事訴訟法第79條、第87條第1項分別定有明
    文。經核本件訴訟費用額為1,000元（即系爭機車修理費及
    機車租借費部分之第一審裁判費），而原告之請求為一部有
    理由、一部無理由，爰依上開規定確定兩造應負擔之訴訟費
    用如主文第3項所示。
七、本件原告勝訴部分係屬民事訴訟法第427條第1項簡易訴訟事
    件所為被告敗訴之判決，依同法第389條第1項第3款之規定
    ，應依職權宣告假執行。至原告就敗訴部分所為假執行之聲
    請，因訴之駁回而失所依據，不應准許。
八、訴訟費用負擔之依據：民事訴訟法第79條。
中　　華　　民　　國　　110 　年　　1 　　月　　28　　日
                  臺灣臺南地方法院臺南簡易庭
                                  法  官　游育倫
以上正本係照原本作成。
如不服本判決，應於送達後20日內，向本院提出上訴狀並表明上訴理由（須附繕本）。如委任律師提起上訴者，應一併繳納上訴審裁判費。 　　　　　　　　　　　　　　　　　　　　　　
中　　華　　民　　國　　110 　年　　2 　　月　　3 　　日
                                  書記官  林彥丞